【裁判字號】    97,上易,736
【裁判日期】    970529
【裁判案由】    詐欺
【裁判全文】
臺灣高等法院刑事判決                 97年度上易字第736號
    上  訴  人  臺灣臺北地方法院檢察署檢察官
    被      告  甲○○
上列上訴人因詐欺案件，不服臺灣臺北地方法院96年度易字第16
21號，中華民國97年2月29日第一審判決（起訴案號： 臺灣臺北
地方法院檢察署96年度調偵緝字第88號），提起上訴，本院判決
如下：
    主  文
上訴駁回。
    事  實
一、甲○○基於意圖為自己不法所有之概括犯意，於民國93年11
    月28日， 至位於臺北市大安區○○○路○段204號中信房屋
    師大店，持臺北市松山區○○○路○段248號、250號屋主陳
    鼎真等人之授權書及該房屋之租賃契書影本，以上開屋主授
    權委託其出售上開房地為由，與乙○○任職之上開中信房屋
    師大店簽定中信房屋專任委託銷售契約書，約定自93年11月
    29日起至94年1月1日止，由乙○○以新臺幣（下同）11億元
    價格，代為銷售上開陳鼎真所有之房屋，復於同日同意上開
    銷售委託價格調整為9億元， 並簽有中信房屋專任委託銷售
    及出租契約內容變更同意書為證，惟乙○○無法在約定期限
    內代為銷售上開房屋，甲○○即佯以總價6億8千萬元及代辦
    全額貸款等條件之方式施用詐術，詐騙乙○○購買上開房屋
    ，乙○○乃陷於錯誤，於94年1月25日， 以其父陳萬在名義
    購買上開房屋，並以匯款方式交付定金3百萬元予甲○○；
    甲○○復自94年2月間起，承前不法所有之概括犯意， 陸續
    以預支定金為由，詐騙乙○○支付款項，致乙○○陷於錯誤
    ，以匯款或交付現金之方式，共計交付2百51萬元， 迭經乙
    ○○催促甲○○通知陳鼎真履行上開買賣契約或退款上開款
    項，甲○○均藉故推託，嗣於94年8月1日，經乙○○報警處
    理，甲○○為掩飾上開犯行， 始於同月2日在警局簽發金額
    5百51萬元本票1紙供乙○○擔保，隨即避不見面。
二、案經乙○○訴由臺北市政府警察局大安分局移送臺灣臺北地
    方法院檢察署檢察官偵查起訴。
    理    由
一、被告於最後審判時經合法傳喚未到庭，惟查，上揭犯罪事實
    ，業據告訴人乙○○於警詢及檢查事務官偵查時指述明確（
    偵查卷第11頁至第13頁調查筆錄、第61頁至第63頁詢問筆錄
    、偵緝卷第43頁至第44頁詢問筆錄參照），並有授權書、中
    信房屋專任委託銷售契約書影本、出租契約內容變更同意書
    、訂金收據影本、 告訴人匯款之94年1月25日交通銀行匯款
    回條、94年2月18日、94年3月11日玉山銀行匯款回條、本票
    影本等在卷足稽（偵查卷第27頁、第29頁至第37頁、調偵緝
    卷第20頁至第21頁參照）等在卷足憑， 且被告於原審97年2
    月22日審判時對上開犯罪事實坦承不諱（見原審上開筆錄參
    照），復於本院97年4月24日審判時亦供認不諱， 是依上開
    補強證據皆足資擔保被告於原審及本院審判中所為之上開任
    意性自白具有相當程度之真實性，而得使本院確信被告前述
    自白之犯罪事實確屬真實，參照刑事訴訟法第156條第1項「
    被告之自白，非出於強暴、脅迫、利誘、詐欺、疲勞訊問、
    違法羈押或其他不正之方法，且與事實相符者，得為證據。
    」及第2項「被告或共犯之自白， 不得作為有罪判決之唯一
    證據，仍應調查其他必要之證據，以察其是否與事實相符。
    」規定。本院自得依被告自白及上開補強證據認定本件犯罪
    事實，從而，本件事證明確，被告之犯行堪以認定。
二、按刑法部分條文業於94年1月7日修正，94年2月2日公布，於
    被告行為後之95年7月1日施行，現行刑法第2條第1項規定：
    「行為後法律有變更者，適用行為時之法律，但行為後之法
    律有利於行為人者，適用最有利於行為人之法律。」，上開
    規定乃與刑法第一條罪刑法定主義契合，而貫徹法律禁止溯
    及既往原則，係規範行為後法律變更所生新舊法律比較適用
    之準據法，是刑法第2條本身雖經修正，但刑法第2條既屬適
    用法律之準據法，本身尚無比較新舊法之問題，應一律適用
    裁判時之現行刑法第2條規定以決定適用之刑罰法律， 先予
    辨明。又本次刑法修正之比較新舊法，應就罪刑有關之共犯
    、未遂犯、想像競合犯、牽連犯、連續犯、結合犯、以及累
    犯加重、自首減輕暨其他法定加減原因（如身分加減）與加
    減例等一切情形，綜其全部罪刑之結果而為比較，最高法院
    95年5月23日95年度第8次刑庭會議決議可資參照。經查：
(一)刑法第56條連續犯之規定，業經修正刪除，此刪除雖非犯罪
    構成要件之變更，但顯已影響行為人刑罰之法律效果，自屬
    法律有變更，應依新法第2條第1項規定為新舊法之比較（最
    高法院95年第8次刑事庭會議決議參照）。 新法修正施行後
    ，被告先後數次詐欺取財之行為，即須分論併罰，是比較新
    舊法之結果，應適用較有利於被告之行為時法律即修正前之
    刑法第56條規定，論以連續犯。
(二)刑法第339條第1項之詐欺取財罪， 法定刑為5年以下有期徒
    刑、拘役或科或併科1千元以下罰金， 而修正後刑法施行法
    增訂第1條之1規定：「中華民國九十四年一月七日刑法修正
    施行後，刑法分則編所定罰金之貨幣單位為新臺幣。九十四
    年一月七日刑法修正時，刑法分則編未修正之條文定有罰金
    者，自九十四年一月七日刑法修正施行後，就其所定數額提
    高為三十倍。但七十二年六月二十六日至九十四年一月七日
    新增或修正之條文，就其所定數額提高為三倍」，比較修正
    後刑法施行法第1條之1與 罰金罰鍰提高標準條例第1條規定
    ，因對於詐欺取財罪所規定之罰金刑之最高額度均屬相同，
    並非刑罰法令之變更，無刑法第2條第1項比較新舊法之適用
    ，應適用裁判時之刑法施行法第1條之1（最高法院95年度第
    21條刑事庭會議決議參照）。 另刑法第33條第5款修正為：
    「主刑之種類如下：五、罰金：新臺幣一千元以上，以百元
    計算之」，是依修正後之法律，刑法第339條第1項詐欺取財
    罪所得科處之罰金刑為新臺幣3萬元，最低則為新臺幣1千元
    ， 與被告行為時之罰金罰鍰提高標準條例第1條前段規定之
    提高倍數10倍及修正前刑法第33條第5款規定之罰金最低額1
    元相比較，新舊法關於詐欺罪所得科處之罰金刑最高額並無
    不同規定，然新法將詐欺罪罰金刑之最低額提高為1千元 ；
    因此，比較上述修正前、後之刑罰法律，自以被告行為時關
    於刑法第33條第5款規定科處罰金刑之法律較有利於被告。
(三)綜上，新舊法比較之結果，本案應適用上開修正前刑法之相
    關規定，論處被告之罪責。
三、核被告所為，係犯刑法第339條第1項之詐欺取財罪。被告先
    後數次詐欺取財之犯行，時間緊接，所犯係構成要件相同之
    罪名，應依修正前刑法第56條連續犯規定以一罪論，並加重
    其刑。原審因認被告罪證明確，
四、原審因認被告明確，引用刑法第2條第1項、第339條第1項，
    修正前刑法第56條，刑法施行法第1條之1之規定。並爰審酌
    被告之犯罪動機、目的、手段，犯罪所造成之損害，迄今尚
    未與告訴人乙○○達成和解，及其智識程度並犯後態度等一
    切情狀，量處有期徒刑1年10月，以資警戒。核其認事用法
    尚無不合，量刑亦稱妥適，公訴人執告訴人請求上訴意旨認
    被告迄今均未賠償告訴人，犯後態度顯然不佳，原審量刑過
    輕，請求從重量處，惟本院認原審量刑部分，尚難認屬不當
    ，至於民事賠償部分，亦經本院附民判決，故上訴並無理由
    ，應予駁回。
五、被告經合法傳喚，無正當理由未到庭，爰不待其到庭陳述，
    逕行判決。
據上論斷，應依刑事訴訟法第368條、第371條，判決如主文。
本案經檢察官周誠南到庭執行職務。
中    華    民    國    97    年    5    月    29    日
              刑事第４庭    審判長法  官  沈宜生
                                  法  官  鄭水銓
                                  法  官  周煙平
以上正本證明與原本無異。
不得上訴。
                                  書記官  蕭麗珍
中    華    民    國    97    年    6     月    3     日
附錄：本案論罪科刑法條
刑法第339條第1項
意圖為自己或第三人不法之所有，以詐術使人將本人或第三人之
物交付者，處5年以下有期徒刑、拘役或科或併科1千元以下罰金
。
以前項方法得財產上不法之利益或使第三人得之者，亦同。
前二項之未遂犯罰之。


司法院資訊處製作；財團法人民間司法改革基金會備份。
